最高法院刑事判決　　　　　　九十四年度台上字第六八七二號
　　上　訴　人　甲○○
　　　　　　　　　　　　81巷.
　　選任辯護人　陳聰能律師
上列上訴人因違反毒品危害防制條例等罪案件，不服台灣高等法
院台中分院中華民國九十二年五月六日第二審更審判決（九十二
年度上更(一)字第八０號，起訴案號：台灣彰化地方法院檢察署八
十八年度偵字第二三九０號），提起上訴，本院判決如下：
    主  文
原判決撤銷，發回台灣高等法院台中分院。
    理  由
本件原判決撤銷第一審科刑之判決，改判論處上訴人販賣第一、
二級毒品罪刑（第二級毒品部分構成連續犯），固非無見。
惟查：(一)、修正前刑事訴訟法第一百六十六條第一項規定：「證
人、鑑定人由審判長訊問後，當事人及辯護人得直接或聲請審判
長詰問之」，此項被告詰問權之規定，旨在發現真實及保障人權
，應屬被告之基本訴訟權；司法院大法官會議釋字第三八四號解
釋謂：「關於秘密證人制度，剝奪被移送裁定人與證人對質詰問
之權利，並妨礙法院發現真實」，雖係就檢肅流氓條例有關秘密
證人規定所為之解釋，然舉輕明重，此一解釋已明示被告對證人
之詰問權係被告之基本訴訟權，應受憲法之保障；本件上訴人於
原審上訴審即審判程序，經審判長訊以有何證據請求調查時，即
答稱：「希望能與陳俊傑對質」（上訴卷第一五五頁），於原審
亦辯稱證人陳俊傑、蔡佾臻、黃鳳嬌（冒名蔡玉惠）所供前後不
一，請求傳訊釐清（上更一卷第三九頁）等情，原判決雖以陳俊
傑等三人前均已到庭陳述明確，核無必要，但陳俊傑等雖曾於審
判中傳訊到庭，惟並未賦予被告對質詰問之機會，原審遽行採認
渠等供述為不利上訴人之認定，所踐行之訴訟程序，於法自有未
合。(二)、原判決採認證人陳俊傑供述：「我曾向甲○○、蔡玉惠
購買毒品海洛因與安非他命共三次，分別於民國八十七年七月十
日購得安非他命新台幣（下同）一千元，七月十八日購得安非他
命一千元及七月二十一日購得二千元毒品海洛因等，安非他命是
供我自己吸食的。毒品海洛因是前蔡佾臻託我向他們二位購買以
供吸食」、「我前三次購得之毒品海洛因與安非他命都事先打電
話到愛麗都旅社電話00－0000000號轉七○三室找甲○
○與蔡玉惠二人，如不在的話再扣甲○○的呼叫器0000－0
00000號及蔡玉惠的呼叫器0000－000000號，通
了再與之聯絡再到愛麗都樓下電梯內進行交易」等語（見警卷第
九頁至第十頁），及證人黃鳳嬌於警訊時亦供稱：「（扣案之）
編號至物品係被告所有」「右開物品（海洛因、安非他命）
是甲○○所有的，有甲○○交代我介紹買賣給他人使用」「陳俊
傑向他（指被告）購買的安非他命約二千元）」等語，惟旋又論
述陳俊傑於原審時已改稱係向上訴人購買，且黃鳳嬌亦陳稱其並
未介紹他人向上訴人購買毒品成功等情，且亦無其他證據足資證
明黃鳳嬌確有共同參與販賣上開毒品，並不能證明黃鳳嬌為共犯
等語，前後論述亦有矛盾。以上或為上訴意旨所指摘，或為本院
得依職權調查之事項，應認原判決有撤銷發回更審之原因。
據上論結，應依刑事訴訟法第三百九十七條、第四百零一條，判
決如主文。
中　　華　　民　　國　九十四　年　 十二 　月　　八　　日
                      最高法院刑事第八庭
                          審判長法官  呂　潮　澤
                                法官  吳　昆　仁
                                法官  孫　增　同
                                法官  趙　文　淵
                                法官  吳　　　燦
      本件正本證明與原本無異
                                      書  記  官
中　　華　　民　　國　九十四　年　 十二 　月　 十五 　日
                                                      Ｋ
